臺北高等行政法院判決
　　　　　　　　　　　　　　　　　　 96年度簡字第00532號
原　　　告　甲○○
被　　　告　財政部臺北市國稅局
代　表　人　凌忠嫄（局長）
上列當事人間因綜合所得稅事件，原告不服財政部中華民國96年
5 月4 日台財訴字第09600070120 號訴願決定，提起行政訴訟。
本院判決如下：
　　主  文
原告之訴駁回。
訴訟費用由原告負擔。
　　事  實　及　理　由
一、本件原告起訴時，被告之代表人為許虞哲，嗣於訴訟中變更
    為凌忠嫄，茲據新任代表人具狀聲明承受訴訟，經核無不合
    ，應予准許。又原告因不服被告補徵稅額新台幣（下同）90
    ,364元之處分，而提起本件撤銷訴訟，因其爭執之數額未逾
    20萬元，依行政訴訟法第229 條第1 項第1 款、第2 款、第
    2 項規定及司法院92年9 月17日（92）院台廳行一字第2368
    1 號令，應適用簡易訴訟程序，爰不經言詞辯論，逕為判決
    ，均合先敘明。
二、事實概要：原告及配偶係永信法律事務所合夥人，91年度綜
    合所得稅結算申報，列報取自該事務所執行業務所得2,076,
    900 元，經被告核定2,539,770 元，通報所屬松山分局歸課
    綜合所得總額3,866,553 元，核定補徵應納稅額90,364元。
    原告對被告剔除該事務所公會費191,020 元及捐贈244,739
    元部分申請復查，未獲變更，原告對公會費部分仍不服，提
    起訴願經決定駁回後，而提起本件行政訴訟，請求判決訴願
    決定及原處分關於不予認列執行業務費用之公會費191,020
    元部分均撤銷。
三、原告起訴主張：
    (一)系爭公會費191,020 元係永信法律事務所支付聘僱律師辜
      郁雯、尤伯祥、楊淑玲及黃韋齊（下稱辜郁雯等4 人）加
      入律師公會之公費費，有現金支出傳票及律師公會收據可
      稽，且各該律師公會收據上除記載律師姓名外並記載「永
      信法律事務所」，可證明系爭公會費確實由永信法律事務
      所支付。
    (二)又律師上開辜郁雯等4 人於91年度確實為永信法律事務所
      處理案件，且案件收入歸事務所，此有該事務所律師承辦
      訴訟案件明細表可稽。按律師法第11條第1 項規定，律師
      非加入律師公會，不得執行職務，辜郁雯等4 人於受永信
      法律事務所聘僱期間既然為該事務所處理案件，且案件收
      入全歸事務所，而律師法又明定律師非加入律師公會，不
      得執行職務，永信法律事務所為受雇律師支付公會費乃與
      執行業務有關之費用。
    (三)按「行政行為，應以誠實信用之方法為之，並應保護人民
      正當合理之信賴。」為行政程序法第8 條所明定。原告所
      經營之永信法律事務所自81年成立迄今，所有受雇律師的
      公會費均由事務所支付，並列入費用，被告於81至89年度
      查核時，從未認為受雇律師之公會費不得列為事務所費用
      於法令就此部分規定並無變更之情況下，被告卻於90年度
      及91年度為相反認定，已違反上揭法條所揭示信賴保護原
      則。
四、被告答辯主張：按「非屬執行業務之直接必要費用，不得列
    為執行業務費用。」為執行業務所得查核辦法第14條所明定
    。經查，系爭公會費係該事務所聘僱律師辜郁雯等4 人加入
    律師公會之公會費，係員工個人行為所繳納公會費應由個人
    支付，核非屬事務所之直接必要費用，被告否准認列並無不
    合。
五、經查：
    (一)按「個人綜合所得總額，以其全年左列各類所得合併計算
      之：…第2 類：執行業務所得：凡執行業務者之業務或演
      技收入，減除業務所房租或折舊、業務上使用器材設備之
      折舊及修理費，或收取代價提供顧客使用之藥品、材料等
      之成本、業務上雇用人員之薪資、執行業務之旅費及其他
      直接必要費用後之餘額為所得額。」所得稅法第14條第1
      項第2 類定有明文。又「非屬執行業務之直接必要費用，
      不得列為執行業務費用。」亦為執行業務所得查核辦法第
      14條規定甚明。因此，能列報為執行業務費用者，應以「
      直接」且「必要」者為限。
    (二)次按，律師法第7 條第1 項規定：「律師得向各法院聲請
      登錄。」第11條第1 項規定：「律師非加入律師公會，不
      得執行職務；律師公會亦不得拒絕其加入。」第13條第1
      項規定：「律師公會置理事、監事，由會員大會選舉之…
      」第14條規定：「律師公會每年開會員大會一次；必要時
      ，得召開臨時大會，如經會員五分之一以上之請求，應召
      開臨時大會。會員大會，須有會員二分之一以上出席，始
      得開會。但章程另有規定者，不在此限。前項但書之情形
      ，會員大會應由會員親自出席，不得委託他人代理。」第
      16 條 規定：「律師公會章程應規定左列事項：四、會員
      之入會、退會。五、會員應納之會費。…」第39條規定：
      「律師有左列情事之一者，應付懲戒：一、有違反第20條
      第3項 、第21條、第22條、第24條、第26條、第28條至第
      37條之行為者。二、有犯罪之行為，經判刑確定者。但因
      過失犯罪者，不在此限。三、有違背律師倫理規範或律師
      公會章程之行為，情節重大者。」第40條第2 項規定：「
      律師公會對於應付懲戒之律師，得經會員大會或理事、監
      事聯席會議之決議，送請律師懲戒委員會處理。」可知，
      律師執行職務，須先向各法院聲請登錄，並加入律師公會
      ，於繳納入會費後，成為律師公會之會員。而律師公會之
      會員，可享有參選理事、監事之資格，並可參加會員大會
      ，及請求召開臨時大會之權利，另應遵守律師倫理規範或
      律師公會章程，一有應付懲戒之事由，律師公會於經會員
      大會或理事、監事聯席會議之決議，送請律師懲戒委員會
      處理。足見上開有關之權利及義務係存在於入會律師及公
      會之間，與律師所屬之事務所無涉，從而，律師所繳納之
      入會費用即屬其個人費用，亦與律師所屬之事務所無「直
      接」且「必要」之關係，依照首開規定，自不得列報為事
      務所之執行業務費用。查原告所列報系爭公會費191,020
      元元，係該事務所支付聘僱律師辜郁雯等4 人加入律師公
      會之公會費，為原告自承在卷，並有各律師公會開立之收
      據及上開律師出具之證明書可稽，故揆諸前揭說明，系爭
      公會費乃各該律師所應自行繳納之公會，核非屬事務所之
      直接必要費用，被告否准認列，於法並無不合。
    (三)又按，行政程序法第8 條規定：「行政行為，應以誠實信
      用之方法為之，並應保護人民正當合理之信賴。」此即誠
      實信用及信賴保護原則。一般而言，行政法上信賴保護原
      則之適用，須具備下列所述要件，始足當之：1.須有信賴
      基礎：即須有一個足以引起當事人信賴之國家行為（含行
      政機關之行政處分或其他行為）；2.信賴表現：即當事人
      因信賴該國家行為而展開具體的信賴行為（包括運用財產
      及其他處理行為），且信賴行為與信賴基礎間須有因果關
      係，即如嗣後該國家行為有變更或修正，將使當事人遭受
      不能預見之損失；3.信賴值得保護：即當事人之信賴，必
      須值得保護。如當事人有以詐欺、脅迫或賄賂方法，獲得
      國家行為；對重要事項提供不正確資料或為不完全陳述，
      致使行政機關依該資料或陳述而為行為；明知行政機關之
      行為違法或因重大過失而不知等情形者，則其信賴不值得
      保護。經查，原告及其配偶係永信法律事務所合夥人，均
      為熟知法律之人，對於其事務所為其受僱律師加入律師公
      會所繳之公會費，並非事務所之直接必要費用，自難謂為
      不知，本件縱有如原告所稱「被告於81年度至89年度查核
      時從未認為受雇律師之公會費不得列為事務所費用，卻於
      90年度開始為相反認定」之情事，亦不能謂無「明知行政
      機關之行為違法或因重大過失而不知等情形」，依據上開
      說明，其信賴並不值得保護。是以，原告主張本件在無法
      令有所變更之情況下，被告於90年及91年度作相反認定，
      即有違信賴保護原則云云，亦非可採。
六、綜上所述，原處分於法並無違誤，訴願決定予以維持，亦無
    不合。原告仍執前詞，訴請撤銷原處分與訴願決定，為無理
    由，應予駁回。
據上論結，本件原告之訴為無理由，爰依行政訴訟法第233 條第
1項 、第98條第1 項前段，判決如主文。
中　　華　　民　　國　　96　　年　  11　　月　 29  　 日
                           第二庭  法  官　蕭惠芳
上為正本係照原本作成。
本件以訴訟事件所涉及之法律見解具有原則性者為限，始得於本
判決送達後20日內向本院提出上訴狀並表明上訴理由，如已於本
判決宣示後送達前提起上訴者，應於判決送達後20日內補具上訴
理由（均按他造人數附繕本），且經最高行政法院許可後方得上
訴。
中　　華　　民　　國　　96　　年　  11　　月　 29  　 日
 　　　　　　　　　　 　　     　　 書記官　李淑貞
